臺灣士林地方法院刑事判決
111年度交易字第67號
公  訴  人  臺灣士林地方檢察署檢察官
被      告  傅火炎


上列被告因過失傷害案件，經檢察官提起公訴（111年度偵字第1
418號），本院判決如下：
    主  文
傅火炎犯過失傷害罪，處有期徒刑貳月，如易科罰金，以新臺幣
壹仟元折算壹日。
    事  實
一、傅火炎於民國110年9月10日上午9時35分許，駕駛車牌號碼0
    00-00號營業用小客車（下稱系爭車輛），沿臺北市大同區
    承德路1段第2車道由北往南方向行駛，行經該路段72號前時
    ，本應注意除遇有突發狀況必須減速外，不得任意驟然減速
    、煞車或於車道中暫停，而依當時天氣晴、日間自然光線、
    柏油路面乾燥無缺陷、視距良好，並無不能注意之情事，竟
    疏未注意及此，貿然煞車減速，適亦有疏未注意車前狀況之
    陳叡嘉騎乘車牌號碼000-0000號普通重型機車（下稱系爭機
    車），沿同路段同向車道行駛於傅火炎駕駛系爭車輛後方，
    見狀為閃避傅火炎所駕系爭車輛而緊急煞車，因而失控打滑
    ，致其人、車倒地，因而受有右側第一、第三肋骨骨折、左
    側第三至第十肋骨骨折、左側氣血胸、左側肋骨骨折等傷害
    （下稱系爭傷害）。嗣傅火炎於肇事後向前來處理車禍之警員
    自首坦承肇事而接受裁判。
二、案經陳叡嘉告訴臺灣士林地方檢察署檢察官偵查起訴。
    理  由
壹、證據能力：
    本判決所引用被告以外之人於審判外之言詞或書面陳述，雖
    均屬傳聞證據，惟檢察官、被告傅火炎於本院審判程序均同
    意作為證據【見本院111年度交易字第67號（下稱本院卷㈡）
    第64頁至第68頁】，本院審酌上開證據資料作成時之情況，
    尚無違法不當及證明力明顯過低之瑕疵，認為以之作為證據
    應屬適當，揆諸刑事訴訟法第159條之5第1項規定，均有證
    據能力。又本判決其他引用資以認定事實所憑之非供述證據
    ，並無證據證明係公務員違背法定程序所取得，依刑事訴訟
    法第158條之4反面解釋，亦有證據能力。
貳、實體部分
一、認定犯罪事實之依據及理由：
　　訊據被告固坦承於上開時、地與告訴人陳叡嘉發生車禍，惟
    否認有何過失傷害犯行，辯稱：其當時於第二車道欲進入第
    三車道，且其車速約30至35公里並無煞車，係告訴人自後方
    撞其，其不及反應而無過失云云。經查：
　㈠被告於上開時間駕駛系爭車輛沿臺北市大同區承德路1段第2
    車道由北往南方向行駛，行經該路段72號前時與告訴人騎乘
    系爭機車發生車禍，告訴人因而受有系爭傷害等節，業據告
    訴人於偵查中證述明確【見臺灣士林地方檢察署110年度他
    字第4528號卷（下稱他卷）第7頁、第37頁】，並有國立臺
    灣大學醫學院附設醫院診斷證明書、臺北市政府警察局道路
    交通事故初步分析研判表、道路交通事故現場圖、臺北市政
    府警察局大同分局交通分隊道路交通事故補充資料表、道路
    交通事故調查報告表㈠㈡、臺北市政府警察局大同分局道路交
    通事故當事人酒精測定紀錄表、現場及車損照片、道路監視
    錄影畫面翻拍照片在卷可稽（他卷第13頁、第25頁、第29頁
    至第31頁、第33頁、第41頁至第43頁、第49頁、第51頁至第
    53頁、第55頁至第65頁、第95頁），且為被告所不爭執【見
    他卷第35頁、第85頁至第89頁，本院111年度審交易字第251
    號卷（下稱本院卷㈠）第24頁，本院卷㈡第60頁至第61頁、第
    64頁、第69頁】，先堪認定。
　㈡次查被告確驟然減速、煞車，致告訴人為閃避系爭車輛緊急
    煞車而失控打滑倒地等節，業據：
　⒈告訴人於偵查中證稱：案發當日被告駕駛系爭車輛行駛於承
    德路第2車道往外側車道行駛，被告忽然緊急煞車減速，後
    打右方向燈向右切，我騎乘系爭機車在系爭車輛後方反應不
    及，我有減速但重心不穩而自摔等語明確（見他卷第7頁、
    第37頁）。
　⒉而被告駕駛系爭車輛行駛於第2車道並逐漸靠右行駛，惟未顯
    示方向燈，告訴人則騎乘系爭機車行駛於系爭車輛後方約3
    條車道線處，系爭機車閃爍右方向燈並逐漸靠近系爭車輛，
    嗣於當日9時31分45秒至46秒許，系爭車輛顯示煞車燈，告
    訴人騎乘之系爭機車則向前靠近系爭車輛右後側車尾旋即向
    左摔倒，告訴人向左前方滑行，系爭車輛停止時右方向燈閃
    爍等節，業經本院勘驗監視錄影畫面無訛，並製有勘驗筆錄
    及附件可佐（見本院卷㈡第63頁、第73頁至第79頁），核與
    告訴人前開證述相符，被告復於警詢中自承：我當時沿承德
    路1段北向南行駛於第2車道，至肇事處時，因有客人在路旁
    招計程車，我便打右方向燈減速慢慢右切，我從後照鏡見系
    爭機車在後方同車道行駛，我就停車，告訴人就撞上等語（
    見他卷第35頁），堪信被告確因欲向右變換車道至路旁載客
    ，而於車道上驟然減速、煞車，致告訴人為閃避系爭車輛而
    緊急煞車，告訴人因而失控打滑倒地。
　⒊被告固辯稱其未煞車，係告訴人自後方撞其，其無過失云云
    。惟此與被告警詢所述顯不相符，亦與上開監視錄影畫面所
    示系爭車輛確閃爍煞車燈等節有違，被告所辯顯係卸飾之詞
    ，難以採憑。
  ㈡按汽車除遇突發狀況必須減速外，不得任意驟然減速、煞車
    或於車道中暫停；前車如須減速暫停，駕駛人應預先顯示燈
    光或手勢告知後車，後車駕駛人應隨時注意前車之行動，道
    路交通安全規則第94條第2項定有明文。又被告既領有職業
    小客車駕駛執照，有證號查詢汽車駕駛人可稽（見本院卷㈡
    第17頁），對上情即無不知之理；而案發時天候晴、日間自
    然光線、柏油路面乾燥無缺陷、無障礙物、視距良好，有道
    路交通事故調查報告表㈠可證（見他卷第41頁），足見被告
    客觀上並無不能注意之情事，卻疏未注意而違反前揭規定，
　　為進入右側車道路邊載客而於車道上驟然減速、煞車，致告
    訴人緊急煞車失控打滑而倒地，被告之駕駛行為有過失甚明
    。又告訴人因系爭車禍受有系爭傷害，被告之過失行為與告
    訴人所受傷害顯具有相當之因果關係。另本件經送臺北市政
    府車輛行車事故鑑定委員會鑑定結果，亦認：「一、傅火炎
    駕駛509-P2號營小客車：煞車減速不當（同為肇事原因）。
    二、陳叡嘉騎乘MPL-5278號普通重型機車：未注意車前狀況
    並隨時採取必要之安全措施（同為肇事原因）。」，有臺北
    市交通事件裁決所111年2月9日北市裁鑑字第1103220387號
    函所附臺北市車輛行車事故鑑定會鑑定意見書在卷可參（見
    士林地檢111年度偵字第1418號卷第7頁至第12頁），亦同本
    院之認定。是被告就系爭車禍確有疏未注意，而任意驟然減
    速、煞車之過失甚明。至告訴人雖疏未注意車前狀況採取必
    要之安全措施而就系爭車禍之發生亦有過失，然此仍不得解
    免被告本案之過失責任，併此敘明。
　㈢綜上所述，本案事證明確，被告犯行堪以認定，應予依法論
    科。　　
二、論罪科刑：
　㈠核被告所為，係犯刑法第284條前段之過失傷害罪。又被告於
    肇事後，在場向到場處理員警坦承肇事，對於未發覺之罪自
    首而接受裁判，有道路交通事故肇事人自首情形記錄表可證
    （見他卷第47頁），符合刑法第62條自首之規定，應依前開
    規定減輕其刑。
　㈡爰以行為人責任為基礎，審酌被告於本應注意除遇有突發狀
    況必須減速外，不得任意驟然減速、煞車或於車道中暫停，
　　竟疏未注意，貿然煞車、減速，致告訴人受有系爭傷害，所
    為實有不該；又被告否認犯行，迄未與告訴人達成和解並賠
    償損害之犯後態度，併審酌告訴人因本件交通事故所受之傷
    勢程度、被告與告訴人同為肇事原因、被告前因過失傷害經
    臺灣臺北地方法院以110年度審交簡字第43號判決處拘役25
    日之素行（見本院卷㈡第9頁），及其自述國小肄業、現擔任
    司機，每月收入約新臺幣3萬元、無扶養負擔之智識程度及
    家庭生活經濟狀況（見本院卷㈡第70頁），暨檢察官、被告
    、告訴人就科刑範圍之意見（見本院卷㈡第70頁）等一切情
    狀，量處如主文所示之刑，並諭知易科罰金之折算標準，以
    資警惕。　　
據上論斷，應依刑事訴訟法第299條第1項前段，判決如主文。
本案經檢察官曾揚嶺提起公訴，檢察官周禹境、林在培到庭執行
職務。
中　　華　　民　　國　　111 　年　　8 　　月　　11　　日
                  刑事第一庭　法  官  鍾  晴
以上正本證明與原本無異。
如不服本判決應於收受送達後20日內向本院提出上訴書狀，並應
敘述具體理由。其未敘述上訴理由者，應於上訴期間屆滿後20日
內向本院補提理由書（均須按他造當事人之人數附繕本）「切勿
逕送上級法院」。
因疫情而遲誤不變期間，得向法院聲請回復原狀。
                              書記官  李欣頻　　
中　　華　　民　　國　　111 　年　　8 　　月　　11　　日
刑法第284條
因過失傷害人者，處一年以下有期徒刑、拘役或十萬元以下罰金
；致重傷者，處三年以下有期徒刑、拘役或三十萬元以下罰金。